臺灣臺中地方法院刑事判決　　　　　　 96年度交易字第739號
公　訴　人　臺灣台中地方法院檢察署檢察官
被　　　告　丙○○○
上列被告因過失傷害案件，經檢察官提起公訴（96年度偵字第12
844 號），本院判決如下：
    主  文
丙○○○無罪。
    理  由
一、公訴意旨略以：被告丙○○○於民國96年3 月8 日上午，騎
    乘車號OBT-573 號重型機車，後載水果紙箱一個（紙箱綑綁
    放置在機車後座加裝之鐵製置物架上，兩側均已超出原有機
    車之車寬），沿臺中市○區○○路由北往南方向行駛時，明
    知駕駛車輛時應注意車前狀況，隨時採取必要之措施，且在
    超越前車時，應保持安全距離，避免發生危險。而依當時情
    形，無不能注意情事，竟疏未注意，於同日7 時50分許，被
    告騎車行至臺中市○區○○路「行政院署立臺中醫院」附近
    ，正欲超越同方向由告訴人甲○○所騎之車號SNR-538 號輕
    型機車，因被告疏未注意車前狀況，且未保持超車之適當安
    全距離，致所載運之水果紙箱一邊不慎擦撞告訴人甲○○所
    騎輕型機車之左側把手位置，造成告訴人甲○○人車倒地，
    致受有胸部挫傷併左側第三至第五肋骨骨折、左側血胸、左
    側鎖骨移位性骨折等傷害。因認被告涉犯刑法二百八十四條
    第一項前段過失傷害罪嫌云云。
二、按犯罪事實應依證據認定之，無證據不得認定犯罪事實。又
    不能證明被告犯罪者，應諭知無罪之判決，刑事訴訟法第一
    百五十四條第二項、第三百零一條第一項分別定有明文。又
    檢察官就被告犯罪事實，應負舉證責任，並指出證明之方法
    。刑事訴訟法第一百六十一條第一項亦有明文。因此，檢察
    官對於起訴之犯罪事實，應負提出證據及說服之實質舉證責
    任。倘其所提出之證據，不足為被告有罪之積極證明，或其
    闡明之證明方法，無從說服法官以形成被告有罪之心證，基
    於無罪推定之原則，自應為被告無罪判決之諭知（最高法院
    92年度台上字第128 號判例參照）。
三、查公訴人認被告涉有前揭犯行，無非以(一)證人甲○○之警詢
    及檢察官訊問筆錄；(二)現場照片二十四張；(三)診斷證明書；
    (四)道路交通事故現場圖及道路交通事故調查報告表；(五)交通
    事故談話紀錄表；(六)車籍資料；(七)臺中市○○○道路交通事
    故初步分析研判表；(八)被告之警詢及檢察官訊問筆錄等件，
    為其證明方法。本院則依職權調查臺灣省臺中市區車輛行車
    事故鑑定委員會分析意見。訊據被告坦承甲○○於上揭時、
    地，受有胸部挫傷併左側第三至第五肋骨骨折、左側血胸、
    左側鎖骨移位性骨折之傷害等情不諱，惟堅決否認有何過失
    傷害犯行。辯稱：後載紙箱寬度較機車把手為窄，案發後警
    方及甲○○之子檢查紙箱，亦未發現擦撞痕跡等語。經查：
  (一)被告於96年3 月8 日7 時50分許，騎乘車號OBT-573 號重型
    機車，後載水果箱，沿臺中市○區○○路由北往南方向行駛
    ，行經行政院衛生署署立臺中醫院前，適證人甲○○亦騎乘
    車號SNR-538 號機車，同向行駛在被告前方，待被告騎車超
    越告訴人甲○○之輕型機車，欲抵達民權路與三民路二段路
    口前，聽見後方有碰撞聲，回頭發現證人甲○○人車倒地，
    證人甲○○人車倒地，受有胸部挫傷併左側第三至第五肋骨
    骨折、左側血胸、左側鎖骨移位性骨折等傷害之事實，業據
    被告於警詢供承不諱（詳警卷4 頁），核與證人甲○○於警
    詢及檢察官訊問時證述情節大致相符，並有現場照片、診斷
    證明書、道路交通事故現場圖、道路交通事故調查報告表及
    車籍資料等在卷可稽，足認此部分事實，堪以認定。然被告
    騎乘機車自後同向超越證人甲○○時，是否因未保持適當之
    超車距離，而以其機車後方水果箱擦撞證人甲○○所騎乘機
    車之左側把手一節，則應另有積極證據證明。本院自不得僅
    以被告騎車同向自後超越證人甲○○，而證人甲○○嗣後人
    車倒地，即論以被告過失傷害犯行，合先敘明。
  (二)證人甲○○先於96年3 月8 日14時14分接受警詢時供稱：OB
    T-573 號機車…右前車頭與SNR-538 號左前手把處發生碰撞
    ，…於意識清醒時接受詢問云云（詳警卷14頁）；復於96年
    4 月13日警詢時改稱：行至事故處，OBT-573 號重型機車…
    後面紙箱碰撞到我SNR-538 號輕型機車左手把處，…因為當
    時車禍受傷，受到驚嚇，所以做出錯誤陳述云云（警卷8 、
    10頁）；再於檢察官訊問時證稱：被告後面載的紙箱，撞到
    我車子左手手把云云（詳偵卷5 頁）。由此觀之，證人甲○
    ○於96年3 月8 日案發後約六小時，於意識清楚情形下，接
    受警詢表示：「被告機車右前車頭與其機車左前手把」為碰
    撞處；相隔月餘，始以車禍受到驚嚇為由，更異前詞，表示
    碰撞處為「被告機車後載紙箱與其左側手把」。而證人甲○
    ○於初次談話紀錄表所述，既然僅距離車禍發生六小時餘，
    且係在意識清楚下所為，難認有何處於驚嚇狀態下所為之錯
    誤陳述情形。準此，證人甲○○就撞擊點部分，前後所述不
    符，且差異甚大，其指訴顯然有明顯瑕疵，甚難採為不利於
    被告之認定。
  (三)臺中市警察局第一分局員警許育崑於96年3 月8 日12時30分
    據報後，通知被告及證人甲○○連同兩部機車返回現場，並
    根據證人甲○○指訴，比對兩部機車相對位置及拍攝照片，
    詳如卷附現場照片二十四張所示。證人甲○○所騎乘之機車
    ，左側後照鏡、車身均有明顯擦痕；至於被告機車右前車頭
    及後載紙箱部分，則均無明顯擦痕。況且，被告所騎乘之重
    型機車右側把手高度，位於證人甲○○所騎乘之輕型機車左
    側把手及左側後照鏡間，二者高度有別，且無擦痕，亦難據
    此認定被告係以其機車右側把手，擦撞證人甲○○所騎乘之
    機車左後照鏡或把手。是依兩車比對結果，難認被告確有騎
    乘機車，以其右前車頭，或右側把手，或後載紙箱，不慎擦
    撞證人甲○○機車左側把手之行為。另被告機車乘客座右側
    腳踏板下方螺絲孔處，有輕微新擦痕，有卷附機車照片在卷
    （詳警卷19、20頁）。然該處擦痕略小於螺絲孔直徑，且處
    於腳踏板下方，疏難想像若兩部機車於行駛中擦撞，會僅產
    生如此微小擦痕。況且，甲○○除於本院以告訴人身分表示
    意見時陳稱：被告機車車身下方有新的刮痕等語（詳本院卷
    26頁）外，未曾指稱該處為兩車撞擊點。是被告該處新擦痕
    ，應與本案車禍無關。被告於警詢辯稱：警方於現場處理時
    ，甲○○向警方稱我駕駛之重型機車OBT-573 號第一次碰撞
    位置為車頭右前把手處，當時沒有發現有碰撞痕跡，亦有檢
    視我所載的紙箱，無碰撞痕跡等語（詳警卷5 頁），非全然
    無據。
  (四)根據證人甲○○於96年3 月8 日14時14分談話記錄表記載，
    證人甲○○所指訴之撞擊點，係被告機車之右前車頭，而非
    後載紙箱。是以，被告於案發後，於同日12時許，經由證人
    甲○○之子陳其震通知，返回車禍現場，並拍攝照片。因此
    ，在被告受通知返回案發現場時，證人甲○○並未指訴係遭
    被告機車後載紙箱擦撞，被告自無必要大費周章更換紙箱。
    是被告於警詢辯稱：車禍發生時，我車子後座載有一只紙箱
    ，沒有更換紙箱，事後第二次回到車禍現場時，車上載的紙
    箱，就是當時所載的紙箱等語（詳警卷5 頁），並非全然不
    可信。證人甲○○於警詢指稱：事後報案時OBT-573 號後載
    紙箱，無法確定是否和肇事時所載紙箱為同一紙箱云云（詳
    警卷10頁），應屬推測之詞，並無其他客觀事證佐證，本院
    自難認被告於車禍發生後有更換紙箱之行為。
  (五)另臺中市○○○道路交通事故初步分析研判表固然載明：被
    告及告訴人之肇事原因均為「涉嫌互未注意兩車併行之間隔
    ，並隨時採取必要之安全措施」，然未具體說明係根據何種
    證據資料，分析被告及告訴人均有如上述之肇事原因。是該
    分析研判表之立論依據不足，甚難採認。況且，該初步分析
    研判表為警員處理車禍交通案件時，個人主觀判斷，屬被告
    以外之人在審判外之推測意見，自不得採為不利於被告之認
    定。至於本件車禍經檢察官另送臺灣省臺中市區車輛行車事
    故鑑定委員會鑑定，結果認：(一)本案肇事並無現場跡證，…
    本會研判認為肇事前被告車相對位置在「可能」位在告訴人
    甲○○車之左後側，依現場狀況研判，位在右前之告訴人甲
    ○○車因為前方慢車道上有號誌桿，肇事前其靠左行駛，亦
    有「可能」。(二)綜合現場道路狀況及雙方陳述，本會研判認
    為兩車有「可能」發生輕微擦撞，「或」被告車超越告訴人
    車時，兩車間隔甚近，致告訴人車反應往右失措倒地。(三)綜
    合研議，本會認為雙方行駛時，均疏未注意車前狀況及兩車
    併行之間隔，同為肇事原因等情，有前開鑑定意見在卷（詳
    偵卷16、17頁）。然根據上開鑑定意見之論述過程，多使用
    「可能」及「或」等不確定用語，該鑑定意見在形成結論前
    ，既已無法確認事實發生經過為何，則該會根據不確定，且
    浮動之事實，所產生之綜合研判意見，即失所據，實難採為
    不利於被告之認定，併此說明。
四、綜上所述，公訴人所指上揭證據，尚不足以證明被告有何過
    失傷害犯行。被告犯行，應屬不能證明，自應宣告被告無罪
    ，以昭公允。
據上論斷，應依刑事訴訟法第三百零一條第一項，判決如主文。
本件經檢察官乙○○到庭執行職務。
中　　華　　民　　國　　96　　年　　10　　月　　25　　日
                  刑事第十六庭  法  官  柯志民
上正本證明與原本無異。
如不服本判決，應於收受送達後十日內向本院提出上訴書狀（應
敘述具體理由並附繕本）。
上訴書狀如未敘述理由，應於上訴期間屆滿後二十日內補提理由
書於本院。
                                書記官  賴亮蓉
中　　華　　民　　國　　96　　年　　10　　月　　25　　日
